【裁判字號】    92,易,901
【裁判日期】    920904
【裁判案由】    家庭暴力防治法之傷害
【裁判全文】
臺灣彰化地方法院刑事判決                          九十二年度易字第九一號
    公  訴  人  臺灣彰化地方法院檢察署檢察官
    被      告  己○○○
    被      告  辛○○
    被      告  戊○○
右列被告等因家庭暴力罪之傷害案件，經檢察官聲請簡易判決處刑（九十二年度偵字
第三六二九號），本院改依通常程序審理，判決如左：
    主      文
己○○○共同連續傷害人之身體，處拘役伍拾玖日，如易科罰金，以佰元折算壹日
。
戊○○共同傷害人之身體，處拘役伍拾日，如易科罰金，以佰元折算壹日。
辛○○幫助傷害人之身體，處拘役貳拾伍日，如易科罰金，以佰元折算壹日。
    事      實
一、己○○○、戊○○係庚○○之夫丙○○之母親及姊姊，分別為庚○○之直系姻親
    及二親等旁系姻親，三人間具有家庭暴力防治法第三條第三、四款所定之家庭成
    員關係。於民國九十一年十一月二日晚間八時許，己○○○前往丙○○、庚○○
    夫婦位在彰化縣員林鎮○○○街一０七巷十八號（聲請簡易判決處刑書誤載為南
    平四街）之住處，己○○○、庚○○二人因談及金錢糾紛而彼此心生不悅，遂起
    言語爭執，己○○○竟基於傷害他人身體之概括犯意，而與庚○○發生拉扯、毆
    打。己○○○離去後仍有未甘，乃以電話聯絡其女戊○○及友人辛○○前來，己○○○、戊○○復共同基於普通傷害之犯意聯絡，辛○○則基於幫助傷害之意思
    攜帶電擊棒隨行，於同日晚間約十時許相偕抵達庚○○上址住處，戊○○先行在
    屋外叫門未獲回應後，渠等三人隨即強行將門踢開進入屋內（侵入住宅部分未據
    告訴），由戊○○上樓質問庚○○先前施暴經過，並持衣架等物朝庚○○之頭部
    及身體攻擊，雙方更進而扭打於地，辛○○則將所攜電擊棒取出，刻意在旁發出
    電擊聲響而提供精神上之助力。庚○○下樓後，戊○○、己○○○又共同毆打庚○○之身體，直至員警聞訊前來始行罷手，辛○○則早已趁隙事先離去。庚○○
    先後二次遭受毆打，總計受有右頸部三乘三公分浮腫、左背六乘三公分瘀腫、右
    後肩二乘一點五公分瘀腫、左後臀部三乘三公分瘀青、右陰埠部三乘三公分瘀腫
    等傷害。
二、案經庚○○訴由臺灣臺北地方法院檢察署呈請臺灣高等法院檢察署令轉臺灣彰化
    地方法院檢察署偵查後，聲請簡易判決處刑，由本院改依通常程序審理。
    理      由
一、訊據被告己○○○、辛○○均矢口否認有何傷害犯行，被告己○○○辯稱：伊當
    日曾於八時許前往告訴人庚○○家中，係因接獲孫子打來電話才至該處，並非有
    意與告訴人發生衝突，且伊係遭受告訴人毆傷及拉扯頭髮，並未出手加害，不知
    為何反被告訴人指稱傷害；至於伊與戊○○於同日晚間十時許再次抵達告訴人住
    處時，伊並未參與毆打告訴人，僅在一旁勸架云云。被告辛○○則辯稱：當晚伊
    均待在戊○○住處與甲○○泡茶看電視，直到晚間十一時許接到電話告知己○○○受傷無法工作之消息後，才趕至告訴人住處，並在外喝令告訴人及其夫丙○○
    搬離，當時雙方衝突早已落幕，伊根本無從參與毆打或在旁助勢云云。訊據被告
    戊○○固不否認與告訴人發生扭打之事實，惟質疑告訴人驗傷時間係在九十一年
    十一月四、五日，距離案發之日已有相當時間，自無從證明該等傷勢確為雙方衝
    突所造成，且係因不滿告訴人出手傷害其母己○○○，始情緒失控發生毆打云云
    。然查：右揭事實，業據告訴人庚○○指訴綦詳，核與證人即在場目睹衝突經過
    之丙○○證述情節相符，並有仁德綜合診所、台北市立陽明醫院所出具之診斷證
    明書共二紙附卷可稽。而上開二家醫療院所雖係遲至事發後之二、三日始為告訴
    人看診醫療，惟依診斷證明書上記載傷勢觀之，告訴人均為頭、背、肩、臀等部
    位之瘀腫受傷，與一般常見毆打後遺留之傷勢相當，且看診時間又僅隔告訴人所
    稱遭受毆擊之短短數日，二者間似難謂毫無任何關聯性可言。告訴人陳稱係因返
    回台北娘家所在地看診，時間上才會發生誤差等語，應非無據，堪可採信。被告
    戊○○徒憑告訴人受傷後未及時就醫乙節，質疑告訴人傷勢之真實性，容非允洽
    ，尚無足取。而證人丙○○與被告己○○○、戊○○分別為母子及姊弟關係，血
    緣親誼非比尋常，如非親見彼等二人出手毆打、拉扯其妻即告訴人，豈有可能故
    意誣陷自己母、姊等至親之人，徒然招致忘親不孝之不堪罵名？足徵證人丙○○
    所述被告己○○○出手與告訴人扭打、拉扯等情應屬真實。又被告辛○○當晚確
    實偕同被告己○○○、戊○○二人現身於告訴人住處，且以手持電擊棒發出電擊
    聲響之方式，在場為被告己○○○等二人助勢而為精神上之幫助，亦經證人丙○○及其父丁○○到庭證述明確。被告辛○○雖提出證人甲○○欲為其不在場之證
    明，惟經本院隔離訊問被告辛○○與證人甲○○二人，被告辛○○係稱：當晚將
    近十一時許，以行動電話接獲被告己○○○遭人毆打之消息時，證人甲○○仍在
    旁沙發上休息，伊隨即駕車離開證人甲○○住處（證人甲○○為被告戊○○之夫
    ，二人同住一處），臨行前並朝屋內喊了一聲，證人甲○○應聲後就繼續休息，
    伊沒有告知證人甲○○關於被告己○○○被打之事云云；證人甲○○則表示：被
    告戊○○約晚間九時許離家時，並未將其母己○○○被打之事告知被告辛○○，
    伊在將近十一時許即上樓睡覺，不清楚被告辛○○有無接到電話云云。渠等二人
    就被告辛○○接獲被告己○○○打來電話及駕車離去時，證人甲○○是否仍在沙
    發上休息之陳述已非一致，尤其被告辛○○平日即與被告己○○○、戊○○一同
    經營服飾買賣生意，交情非淺，被告戊○○獲知被告己○○○與告訴人拉扯成傷
    ，而可能影響翌日工作之正常進行時，應無可能毫未知會同在屋內之被告辛○○
    而兀自前往找尋告訴人理論；另被告己○○○亦為證人甲○○之岳母，被告辛○○倘真於當晚十一時許接獲被告己○○○與人衝突負傷之訊息時，又豈會未予告
    知證人甲○○即率然離去？是以證人甲○○證稱被告辛○○當晚未曾於十一時前
    離去云云，容非實情，自無足取。至於證人即到場處理之警員乙○○雖證稱並未
    見到被告辛○○等語，惟因被告己○○○、戊○○與告訴人間毆打場面混亂，被
    告辛○○又非下手實施傷害之人，自有餘裕先行離去，此觀證人丁○○證稱見到
    被告辛○○為藏放電擊棒而離去等語至明。則證人乙○○到場時固未能親見被告
    辛○○持用電擊棒之經過，仍不足以單憑此一消極事實遽為有利被告辛○○之認
    定。另被告己○○○、戊○○請求傳喚證人陳淑蘭到庭，以證明渠等二人均遭毆
    傷及告訴人重大不孝等事實，惟被告己○○○等二人是否均於衝突中與告訴人互
    毆受傷，乃係渠等二人另行提出傷害告訴與否之問題，而告訴人平日是否孝順公
    婆，亦與本案並無直接關聯，本院認無予以調查訊問之必要，特此敘明。本案事
    證已臻明確，被告三人犯行至堪認定。
二、查被告己○○○、戊○○對具有家庭成員身分之告訴人出手毆打，造成告訴人之
    身體受有前揭傷害，核其所為，均係犯刑法第二百七十七條第一項之普通傷害罪
    ，屬家庭暴力防治法第二條第二項之家庭暴力罪。被告辛○○所為，則係犯同法
    第三十條第一項前段、第二百七十七條第一項之幫助普通傷害罪。被告己○○○
    、戊○○二人就九十一年十一月二日晚間十時許之傷害告訴人犯行，有犯意聯絡
    及行為分擔，均為共同正犯。被告己○○○所為先後二次傷害犯行，時間緊接，
    方法相同，觸犯構成要件相同之罪名，顯係基於概括犯意反覆為之，應依連續犯
    之規定論以一罪，並依法加重其刑。被告辛○○僅在旁為精神上之幫助，並未實
    際下手實施傷害罪構成要件之行為，為從犯，應依刑法第三十條第二項之規定，
    按傷害罪正犯之刑予以減輕。爰審酌被告己○○○、戊○○與告訴人間既有親屬
    關係，本可透過其餘親友居中協助斡旋，以較為平和方式解決金錢糾紛，卻因一
    時衝動而毆打告訴人成傷，犯罪手段應予非難；雖告訴人不顧婆媳情誼而與被告
    己○○○互為拉扯毆打在先，縱於刑事責任上因未獲告訴而不得追究，然就人倫
    孝親之社會通念以觀，告訴人對於本件衝突之發生亦應難辭其咎，及被告辛○○
    參與犯罪之情節、被告三人犯罪後均矢口否認犯行之態度、智識程度、犯罪動機
    等一切情狀，分別量處如主文所示之刑，併均諭知易科罰金之折算標準，以示懲
    儆。
據上論斷，應依刑事訴訟法第四百五十二條、第二百九十九條第一項前段，家庭暴力
防治法第二條第二項，刑法第二十八條、第五十六條、第二百七十七條第一項、第三
十條第一項前段、第二項、第四十一條第一項前段，罰金罰鍰提高標準條例第一條前
段、第二條，判決如主文。
本案經檢察官黃淑媛到庭執行職務。
中      華      民      國       九十二    年       九     月    四     日
                                臺灣彰化地方法院刑事第三庭
                                    法      官  高  文  崇
右正本證明與原本無異。
如不服本判決，應於判決送達後十日內向本院提出上訴狀( 須附繕本 )。
告訴人或被害人對於判決如有不服具備理由請求檢察官上訴者，其上訴期間之計算係
以檢察官收受判決正本之日期為準。
                                    法院書記官  謝  志  鑫
中      華      民      國       九十二    年       九     月    十二   日
附錄本案論罪科刑法條：
刑法第二百七十七條
傷害人之身體或健康者，處三年以下有期徒刑，拘役或一千元以下罰金。
犯前項之罪，因而致人於死者，處無期徒刑或七年以上有期徒刑，致重傷者，處三年
以上，十年以下有期徒刑。


司法院資訊處製作；財團法人民間司法改革基金會備份。
